臺灣高雄地方法院刑事判決　　　　　　 110年度原訴字第16號

被　　　告　吳玉書


　　　　　　張寶珠


上　一　人
指定辯護人　本院公設辯護人蘇鴻吉
上列被告因傷害案件，經檢察官提起公訴（110 年度偵字第9793
號），本院判決如下：
    主  文
吳玉書犯傷害罪，處拘役肆拾日，如易科罰金，以新臺幣壹仟元
折算壹日。
張寶珠犯傷害罪，處拘役伍拾日，如易科罰金，以新臺幣壹仟元
折算壹日。
    犯罪事實
一、吳玉書約於民國108 年間，透過男友黃錦忠介紹認識張寶珠
    ，並向張寶珠借款新臺幣（下同）5 萬元。緣張寶珠與黃錦
    忠、李蓬程於110 年1月2日晚間，在朱鄭罔市經營之「信豪
    檳榔攤」（址設高雄市○○區○○路00○0 號）飲酒，嗣因
    黃錦忠酒後返回與吳玉書同居之高雄市○○區○○路00號住
    處，並告以上情及張寶珠仍在該檳榔攤飲酒，吳玉書隨即前
    往該處。旋於當日23時許，在該檳榔攤，因不詳原因與張寶
    珠發生口角，其2 人竟分別基於傷害之犯意，由吳玉書先出
    手將張寶珠推倒在地，致張寶珠受有左手無名指槌狀指之傷
    害；而張寶珠則出手拉扯吳玉書頭髮，咬住吳玉書左大腿，
    及持木椅砸中吳玉書之背部，致吳玉書受有頭部、胸部、背
    部、臀部多處鈍傷、雙膝挫傷、左大腿咬傷等傷害。
二、案經吳玉書、張寶珠訴由高雄市政府警察局鳳山分局報告臺
    灣高雄地方檢察署檢察官偵查起訴。
    理  由
壹、程序部分
    本判決所引用被告以外之人於審判外之陳述（含書面陳述）
    ，業經檢察官、被告吳玉書、被告張寶珠及其辯護人於本院
    準備程序時，均同意有證據能力（見原訴第29、30頁），且
    迄至言詞辯論終結前亦未再聲明異議，本院審酌上開證據資
    料作成時之情況，並無違法或不當情事，且與待證事實具有
    關聯性，以之作為證據應屬適當，依刑事訴訟法第159條之5
    第1項規定，認均有證據能力。
貳、實體部分
一、被告吳玉書部分
    訊據被告吳玉書固坦承於前揭時間，至「信豪檳榔攤」找告
    訴人張寶珠，然矢口否認有何傷害犯行，辯稱：當天張寶珠
    什麼都沒說就出手扯我頭髮，把我摔在地板，並咬我的右大
    腿，等我站起來，他又拿木椅砸我的背，我並沒有推張寶珠
    ，她的手指是拿椅子打我時自己弄傷的云云。經查：
(一)被告吳玉書約於108 年間，透過男友黃錦忠介紹認識張寶珠
    ，並向張寶珠借款5萬元，而於110年1月2日晚間經男友黃錦
    忠告知當日與張寶珠在前揭檳榔攤飲酒，且張寶珠仍在該處
    ，故於同日23時許，前來該檳榔攤找張寶珠，以及張寶珠於
    同年月3 日0時4分許，前往高雄市立小港醫院急診，經診斷
    受有左手無名指槌狀指之傷害，乃於同年月6 日接受左手伸
    指肌腱修補手術之事實，業經被告吳玉書於警詢中供述在卷
    （見警卷第6、7頁），核與證人即告訴人張寶珠於警詢中之
    證述相符（見警卷第3、4頁），並有高雄市立小港醫院診斷
    證明書1紙、110年12月27日高醫港品字第1100305021號函暨
    所附告訴人張寶珠之病歷在卷足憑（見警卷第12頁、原訴卷
    第53至73頁），此部分之事實，首堪認定。
(二)證人即告訴人張寶珠係因遭被告吳玉書推倒在地，因而受有
    左手無名指槌狀指傷害之事實，業據證人張寶珠於警詢、偵
    查時證述詳細，並證稱：當時我跟李蓬程在檳榔攤喝酒、唱
    歌，我在唱歌時，吳玉書就衝進店內把我推倒在地，然後開
    始打我，並壓在我身上，我有與她發生拉扯，因為左手無名
    指當時被推倒，我用手撐地導致手指肌腱斷裂，當下就請我
    女兒載我去醫院，等語（見警卷第3至5頁、偵卷第25頁、原
    訴卷第29頁）。而證人張寶珠於110 年1月2日23時許與被告
    吳玉書碰面後，於同年月3 日0時4分許，即前往高雄市立小
    港醫院急診，經診斷受有左手無名指槌狀指之傷害，且觀之
    經醫院所攝之照片，告訴人張寶珠左手無名指呈不自然內彎
    ，無法伸直併攏，復於110 年1月6日接受左手伸指肌腱修補
    手術，有傷勢照片1張及高雄市立小港醫院診斷證明書1紙可
    證（見警卷第12頁、原訴卷第59頁），核與一般人突遭重推
    即將倒地之際，本能的伸手接觸地面，以減少身體與地面碰
    撞之部位，然因事出突然，無法及時將手指完全撐開即與地
    面接觸，因承受身體重量而致之手指傷勢相符，足認告訴人
    張寶珠上開證述之可信度極高。再觀之證人即「信豪檳榔攤
    」經營者朱鄭罔市於審理時證稱：我有聽到被告吳玉書與張
    寶珠互相叫罵，但沒有聽到是在罵什麼事情等語（見原訴卷
    第130 頁），而被告吳玉書與張寶珠均為證人朱鄭罔市之客
    戶，且證人朱鄭罔市是先認識被告吳玉書，被告吳玉書都會
    向其捧場等情，亦據證人朱鄭罔市證述在卷（見原訴卷第13
    0 頁），則證人朱鄭罔市應無刻意迴護被告吳玉書或張寶珠
    任一方之必要，上開所證內容應屬可採。是在被告吳玉書與
    告訴人張寶珠發生口角，進而推倒告訴人張寶珠成傷之事實
    ，尚與常情相符，故證人張寶珠證述應堪採信。是被告吳玉
    書傷害告訴人張寶珠之事實，應堪認定。
(三)被告吳玉書雖以前詞置辯，惟查：
  1.本案衝突係被告吳玉書未與告訴人張寶珠相約，而自行前往
    前揭檳榔攤找告訴人張寶珠所引發，而其2 人雖存有借款債
    務，然尚未因此滋生糾葛或不快，此由被告吳玉書於警詢時
    供稱：我與張寶珠沒有糾紛，就是有借貸關係等語即明（見
    警卷第7 頁），故告訴人張寶珠實無見到被告吳玉書即無由
    出手毆打被告吳玉書之動機。再參以被告吳玉書於偵查中供
    稱：我跟張寶珠講話，講沒二句他就打我的頭等語（見偵卷
    第26頁），可見2 人在發生衝突前確有言語交鋒，而生口角
    之實，故被告吳玉書辯稱：當天一進去，張寶珠沒說什麼就
    出手打我云云，已難採信。
  2.被告吳玉書於警詢中供稱：我男朋友黃錦忠與張寶珠於 110
    年1月2日約在信豪檳榔攤喝酒，黃錦忠喝醉先回家，到家時
    跟我閒聊時提到張寶珠還有一些朋友也在那邊喝酒等語（見
    警卷第6 頁），而一般女子見男友與其他女子相約喝酒，直
    至酩酊大醉始返家，不論係因男友與異性喝酒，或見男友酒
    醉醜樣，心中難免產生不快，而被告吳玉書若能隱忍不發，
    已屬難得，實難於此時仍心平氣和要前往之告訴人張寶珠相
    談清償債務之事。何況告訴人張寶珠係債權人，既未向被告
    吳玉書催債，或請其男友賴錦忠轉達前來檳榔攤一敘，被告
    吳玉書實無於接近午夜時分，大老遠從大寮住處前來鳳山過
    埤路之檳榔攤找告訴人張寶珠討論債務之必要。故被告吳玉
    書辯稱：我是去找張寶珠談還錢的事情云云，不足採信。
  3.再者，被告吳玉書於偵訊時業已坦承傷害犯行（見偵卷第26
    頁），而被告吳玉書自述為53年次之成年人，教育程度為高
    中肄業，職業為養生館師傅（見警卷第6 頁警詢筆錄「受詢
    問人」欄之記載），足認被告吳玉書智識能力正常且有充足
    之社會經驗，當知悉認罪之法律效果，若非確有其事，應無
    自陷己罪之必要，其事後翻供顯係卸責之詞，不足採信。
  4.至張寶珠當日受傷後，前往高雄市立小港醫院急診時，雖向
    醫師陳述係因「跌倒」受傷，有前述張寶珠之病歷在卷可據
    ，本院審酌張寶珠與被告吳玉書本為好友，為被告吳玉書自
    承在卷（見警卷第7 頁、偵卷第26頁），且被告吳玉書係於
    110 年2月3日方對張寶珠提告，有被告吳玉書之警詢筆錄在
    卷可考（見警卷第6至8頁），佐以張寶珠亦證述：我單純出
    於看診之心態前往就醫，豈知吳玉書惡人先告狀（按指被告
    吳玉書先出手推倒張寶珠）先來告我，我根本就沒有準備等
    語（見警卷第4 頁），可見張寶珠並非為了對被告吳玉書提
    告而前往急診，因而未向醫師多加透露受傷細節，尚與常情
    無違，故上開病歷關於「跌倒」之記載，不能作為有利被告
    吳玉書之證據。再查，拿椅子砸人者，因係握住椅子出力之
    一方，當可自行控制力道避免自己受傷，縱手指有可能受傷
    ，亦應係擦挫傷或手指向外骨折，然張寶珠所受傷勢，係左
    手伸指肌腱斷裂至無法伸直，與遭推倒地造成之傷勢相符，
    業如前述，而非擦挫傷或手指向外骨折，故被告吳玉書辯稱
    張寶珠手指是拿椅子打她時自己弄傷云云，並非可採。
(四)綜上所述，被告吳玉書所辯係事後卸責之詞，不足採信。從
    而，本案事證明確，被告吳玉書上開傷害犯行應堪認定，應
    依法論科。
二、被告張寶珠部分
    上開犯罪事實，業據被告張寶珠於偵訊及本院審理時均坦承
    不諱（見偵卷第26頁、原訴第29、95、127 頁），核與證人
    即告訴人吳玉書於警詢及偵查時之證述相符（見警卷第6至8
    頁、偵卷第26頁），並有高雄市立大同醫院診斷證明書在卷
    可稽（見警卷第13頁），且由前揭診斷證明書，可見告訴人
    吳玉書傷勢分布頭部、胸部、背部、臀部、雙膝及左大腿咬
    傷，受傷部位廣泛，足認被告張寶珠之自白與事實相符，均
    堪採信。從而，被告張寶珠前述傷害犯行，事證明確，應依
    法論科。
三、論罪科刑
(一)論罪依據
    核被告吳玉書、張寶珠所為，均係犯刑法第277條第1項之傷
    害罪。被告吳玉書於前揭時、地，以手拉扯吳玉書頭髮致吳
    玉書倒地、嘴巴咬吳玉書左大腿，並持木椅砸吳玉書之背部
    等行為，係於密切接近之時間實施，且所侵害者均係同一告
    訴人之身體法益，各行為間之獨立性極為薄弱，依一般社會
    健全觀念，難以強行分開，在刑法評價上，應屬接續犯而論
    以一■U通傷害罪。
(二)量刑部分，爰以行為人之責任為基礎，審酌以下各情：
  1.被告吳玉書、張寶珠均為成年人，理應具有豐富之人生閱歷
    與生活經驗，本應秉持理性與他人相處應對，竟僅因不詳細
    故爭執即互毆，且係被告吳玉書所引發，均應予非難。
  2.被告吳玉書推倒被告張寶珠，然造成被告張寶珠受有需要肌
    腱修補手術之左手無名指槌狀指傷害；被告張寶珠以手拉扯
    被告吳玉書頭髮致吳玉書倒地、咬被告吳玉書左大腿，並持
    木椅砸中被告吳玉書之背部，致被告吳玉書受有頭部、胸部
    、背部、臀部多處鈍傷、雙膝挫傷、左大腿咬傷之傷害，可
    見被告張寶珠之情節較重，且重於被告吳玉書甚高，另被告
    吳玉書之傷勢雖遍及全身，而被告張寶珠之傷害雖僅一處，
    然被告吳玉書均屬身體外傷且較易復原，而被告張寶珠之傷
    勢手指仍無法伸直而存有後遺症，可見被告張寶珠身體之損
    害稍重。
  3.被告張寶珠坦承犯行，犯後態度尚可，被告吳玉書則否認犯
    行，兼衡被告張寶珠雖有意與被告吳玉書和解，然因雙方對
    於賠償金額無法達成共識，致無法達成和解，有本院調解案
    件簡要紀錄表在卷可考（見偵卷第31頁）。
  4.被告吳玉書為高中肄業，目前無業、已離婚，2 名女兒均已
    成年；被告張寶珠為高中畢業，目前為工廠工人，月收入約
    2 萬餘元，已離婚，女兒已成年之教育程度、生活及經濟狀
    況（見原訴卷第141頁）。
  5.綜合上開各情，本院認對被告張寶珠之刑度應高於被告吳玉
    書，爰分別量處如主文所示之刑，並均諭知易科罰金之折算
    標準。
四、被告張寶珠用以砸傷吳玉書背部之木椅1 張，係於檳榔攤處
    取得，非被告張寶珠所有之物，經吳玉書證述在卷（見警卷
    第7頁），該物亦非違禁物，無庸宣告沒收，附此敘明。
據上論斷，應依刑事訴訟法第299 條第1項前段，刑法第277條第
1項、第41條第1項，刑法施行法第1條之1，判決如主文。
本案經檢察官簡婉如提起公訴，檢察官李佳韻到庭執行職務。
中　　華　　民　　國　 111　　年　　2 　　月　　25　　日
           刑事第十五庭  審判長法  官  方錦源
                               法  官  都韻荃
                               法  官  詹尚晃
以上正本證明與原本無異。
如不服本判決應於收受送達後20日內向本院提出上訴書狀，並應
敘述具體理由；如未敘述上訴理由者，應於上訴期間屆滿後20日
內向本院補提理由書（均須按他造當事人之人數附繕本）「切勿
逕送上級法院」。
中　　華　　民　　國　 111　　年　　2 　　月　　25　　日
　　　　　　　　　　　　　　　 書記官  許麗珠
附錄論罪科刑法條：
刑法第277條第1項
傷害人之身體或健康者，處5年以下有期徒刑、拘役或50萬元以
下罰金。